臺灣臺北地方法院刑事判決
111年度簡上字第8號
上  訴  人
即  被  告  高德興



上列上訴人即被告因竊盜案件，不服本院中華民國110年11月19
日110年度簡字第1921號第一審刑事簡易判決（聲請簡易判決處
刑案號：110年度偵字第27013、27160號），提起上訴，本院管
轄之第二審合議庭判決如下︰
    主  文
原判決撤銷。
高德興犯竊盜罪，共貳罪，均累犯，各處拘役參拾日，如易科罰
金，均以新臺幣壹仟元折算壹日。應執行拘役伍拾日，如易科罰
金，以新臺幣壹仟元折算壹日。
未扣案之犯罪所得「百富12年單一麥芽威士忌」、「麥卡倫黃金
三桶12年威士忌」各壹瓶沒收，於全部或一部不能沒收或不宜執
行沒收時，追徵其價額。
    事  實
一、高德興意圖為自己不法之所有，分別為以下行為：
　㈠於民國110年8月17日下午4時34分，在臺北市○○區○○○0段000○0
    號前，見趙天晴將其所有之腳踏車停放在上址，認有機可乘，
    徒手竊取上開腳踏車得逞。
　㈡嗣於同日下午4時36分，騎乘上開腳踏車前往臺北市○○區○○路
    0段000號之家樂福超市，徒手竊取置放在該店內商品架上之
    「百富12年單一麥芽威士忌」、「麥卡倫黃金三桶12年威士
    忌」各1瓶(下合稱本案威士忌)，並藏放於其所攜帶之手提
    袋內，未結帳即逕行離去。嗣經該店店長羅英蘭清點物品時察
    覺有異，報警處理，經警調閱監視錄影器拍攝畫面，循線查悉
    上情。
二、案經羅英蘭訴由臺北市政府警察局文山第一分局報告臺灣臺
    北地方檢察署檢察官聲請簡易判決處刑。
    理  由
壹、程序部分
一、按被告以外之人於審判外之陳述，雖不符刑事訴訟法第159
    條之1至第159條之4之規定，而經當事人於審判程序同意作
    為證據，法院審酌該言詞陳述或書面陳述作成時之情況，認
    為適當者，亦得為證據。當事人、代理人或辯護人於法院調
    查證據時，知有第159條第1項不得為證據之情形，而未於言
    詞辯論終結前聲明異議者，視為有前項之同意，同法第159
    條之5第1項、第2項有明文規定。本判決所引用具傳聞性質
    之各項證據資料，檢察官、被告高德興均未於言詞辯論終結
    前聲明異議，本院審酌結果，認依上開證據資料製作時之情
    況，尚無違法不當及證明力明顯過低之瑕疵，認為以之作為
    證據應屬適當，依上開規定，應認有證據能力。
二、另本院以下所引用之非供述證據，均與本案事實具有自然關
    聯性，且核屬書證性質，又查無事證足認有違背法定程序或
    經偽造、變造所取得等證據排除之情事，復經本院依刑事訴
    訟法第165條踐行書證之調查程序，況檢察官、被告對此部
    分之證據能力亦均不爭執，是均有證據能力。
貳、實體部分
一、認定事實所憑之證據及理由
    訊據被告固不否認有於上開事實欄所載時間、地點，分別取
    得腳踏車及本案威士忌之情，惟矢口否認有何竊盜之犯行，
    辯稱：其先前是司法記者，其騎腳踏車是執行公權力，家樂
    福是盜匪，洋酒是家樂福偷別人的，其再偷家樂福的，法律
    沒有處罰黑吃黑，其都是依法令、業務上正當的行為而不罰
    云云。經查：
　㈠被告有於上開事實欄所載時間、地點，分別取得腳踏車及本
    案威士忌等情，業據被告所是認【見臺灣臺北地方檢察署11
    0年度偵字第27013號卷(下稱偵卷)第8頁至第9頁、本院111
    年度簡上字第8號卷(下稱本院卷)第116頁、第167頁、第171
    頁】，核與證人即被害人趙天晴、證人即告訴人羅英蘭於警
    詢中之證述相符，並有監視錄影畫面翻拍照片在卷可稽(見
    臺灣臺北地方檢察署110年度偵字第27160號卷第21頁至第23
    頁、第27頁、偵卷第13頁至第18頁、第24頁至第25頁)，此
    部分事實，已堪認定。
　㈡被告辯以本案各次行為均係依法令、業務上正當之行為云云。惟查，被告於本案各該行為時顯不具備員警或記者之身分，又其所稱之職務亦與本案各該竊盜犯行之實行無涉，自與刑法第21條第1項、第22條規定之要件不符。
　㈢綜上所述，本案事證明確，被告犯行均堪認定，應予依法論
    科。
二、論罪科刑及撤銷改判之理由:
　㈠核被告所為，均係犯刑法第320條第1項之竊盜罪，其所犯2次
    竊盜犯行，犯意各別，行為互殊，應予分論併罰。
　㈡按刑法第47條第1項規定：「受徒刑之執行完畢，或一部之執
    行而赦免後，5年以內故意再犯有期徒刑以上之罪者，為累
    犯，加重本刑至二分之一。」有關累犯加重本刑部分，不生
    違反憲法一行為不二罰原則之問題。惟其不分情節，基於累
    犯者有其特別惡性及對刑罰反應力薄弱等立法理由，一律加
    重最低本刑，於不符合刑法第59條所定要件之情形下，致生
    行為人所受之刑罰超過其所應負擔罪責之個案，其人身自由
    因此遭受過苛之侵害部分，對人民受憲法第8條保障之人身
    自由所為限制，不符憲法罪刑相當原則，牴觸憲法第23條比
    例原則。於此範圍內，有關機關應自本解釋公布之日起2年
    內，依本解釋意旨修正之。於修正前，為避免發生上述罪刑
    不相當之情形，法院就該個案應依本解釋意旨，裁量是否加
    重最低本刑，司法院大法官會議釋字第775號解釋意旨可資
    參照。至如何能避免發生「罪刑不相當」之情形，自應審酌
    犯罪行為人之前、後案之犯罪類型、行為態樣是否相同或類
    似；前案執行完畢與後案發生之時間相距長短；前案是故意
    或過失所犯；前案執行是入監執行完畢，抑或易科罰金或易
    服社會勞動而視為執行完畢；前、後案對於他人生命、身體
    、財產等法益侵害情形如何等具體個案各種因素，再兼衡後
    案犯罪之動機、目的、計畫、犯罪行為人之年齡、性格、生
    長環境、學識、經歷、反省態度（即後案之行為內涵及罪責
    是否明顯偏低）等情綜合判斷，以觀其有無特別惡性或對刑
    罰反應力薄弱而決定是否依累犯規定加重最低本刑（最高法
    院108年度台非字第176號判決意旨參照）。查被告前因：⒈
    竊盜案件，經本院以104年度審簡上字第11號判決判處有期
    徒刑3月確定；⒉竊盜案件，經臺灣桃園地方法院以104年度
    易字第239號判決判處有期徒刑2月確定；⒊竊盜案件，經本
    院以104年度審簡字第840號判決判處有期徒刑3月（共4罪）
    、2月（共2罪）確定；前揭3案件嗣經本院以105年度聲字第
    1315號裁定應執行有期徒刑1年6月確定，並於109年7月20日
    執行完畢等情，有臺灣高等法院被告前案紀錄表在卷可稽。
    是被告於有期徒刑執行完畢後，5年內故意再犯本案各該有
    期徒刑以上之罪，均已符刑法第47條第1項之累犯要件。再
    參酌前揭說明，被告上開前案所犯均與本次犯行罪質、型態
    相同，足認其對竊盜案件有特別惡性及對刑罰反應力薄弱，
    當無因加重本刑致其所受刑罰超過其所應負擔罪責之情，爰
    依刑法第47條第1項規定加重其刑。
　㈢原審以被告罪證明確，予以論罪科刑，固非無見。惟查，本
    案被告成立累犯，應依刑法第47條第1項加重其刑，已如前
    述，原判決漏論累犯，亦未敘明是否加重其刑，難認允洽。
    被告上訴否認犯罪固無理由，惟原判決既有上揭未洽之處，
    自無不利益變更禁止原則之適用，仍應由本院撤銷改判。　
　㈣爰以行為人之責任為基礎，審酌被告不思循正規途徑獲取財
    物，任意竊取他人財物，顯然欠缺尊重他人財產權之觀念，
    所為實有不當，兼衡其自陳專科畢業之智識程度、未婚無子
    女、目前從事直銷傳銷、菸酒促銷工作之家庭經濟狀況（見
    本院卷第171頁），分別量處如主文所示之刑及定其應執行
    之刑，並均諭知易科罰金之折算標準，以資懲儆。
三、沒收部分：
　㈠上開犯罪事實一㈠所載被告竊得之腳踏車1台，業已返還被害
    人，有本院公務電話紀錄、贓物認領保管單附卷可參(見本
    院110年度簡字第1921號卷第77頁、第79頁)，是依刑法第38
    條之1第5項規定，不再宣告沒收、追徵。
　㈡上開犯罪事實一㈡所載被告竊得之本案威士忌未據扣案或實際
    發還被害人，被告雖自述本案威士忌已變賣新臺幣（下同）
    300元（見偵卷第10頁），且本案威士忌之金額2,849元亦經
    其以悠遊卡儲值之金額扣除給付予家樂福云云(見本院卷第9
    頁被告上訴狀)，惟查卷內無相關資料可佐，告訴人亦表示
    與被告從無聯絡、沒有談過和解等情（見本院卷第147頁本
    院公務電話紀錄），且其所陳變賣價額與告訴人所述財物價
    值為2,849元差距甚大（見偵卷第24頁），為免被告保有犯
    罪所得，爰依刑法第38條之1第1項前段、第3項之規定沒收
    ，於全部或一部不能沒收或不宜執行沒收時，追徵其價額。
據上論斷，依刑事訴訟法455條之1第1項、第3項、第369條第1項
前段、第364條、第299條第1項前段，判決如主文。
本案經檢察官林劭燁聲請簡易判決處刑，檢察官羅儀珊、楊舒雯
到庭執行職務。
中　　華　　民　　國　 111　　年　　 4　　月　　28　　日
　　　　　　　　　刑事第五庭　審判長法　官   李小芬
                                    法　官   林志洋
                                    法　官   翁毓潔
上正本證明與原本無異。
不得上訴。
                                    書記官   李佩樺
中　　華　　民　　國　　111 　年　　4 　　月　　29　　日
附錄本案論罪科刑法條全文
中華民國刑法第320條
意圖為自己或第三人不法之所有，而竊取他人之動產者，為竊盜
罪，處五年以下有期徒刑、拘役或五十萬元以下罰金。
意圖為自己或第三人不法之利益，而竊佔他人之不動產者，依前
項之規定處斷。
前二項之未遂犯罰之。